【裁判字號】    97,交聲,2638
【裁判日期】    971222
【裁判案由】    聲明異議
【裁判全文】
臺灣高雄地方法院交通事件裁定        97年度交聲字第2638號
原處分機關  高雄市政府交通局
異  議  人  甲○○
上列受處分人因違反道路交通管理處罰條例案件，對於高雄市政
府交通局民國97年11月04日所為之裁決處分（處分案號：高市交
裁字第裁32-AOOYQQ701號）聲明異議，本院裁定如下：
    主  文
原處分撤銷。
甲○○不罰。
    理  由
一、聲明異議意旨略以：異議人即受處分人所有車牌號碼XKF-42
    2 號機車，於97年10月12日在台北市○○路、市○○道○ 段
    口，因停車方式不依規定，而經警舉發拖吊，並經原處分機
    關以違反道路交通管理處罰條例第56條第1 項第9 款之規定
    ，裁處新台幣600 元罰鍰，惟查異議人係於同年月9 日晚上
    6 時許，即將上開機車依規定停放於前開處所之機車停車格
    內，並搭乘客運回返回高雄市，復於同年月12日晚上22時許
    始回到台北，本件顯係遭他人將異議人之上開機車逕予移出
    停車格外，異議人並無違規行為，原處分機關未予詳查即遽
    為裁決，實有未洽，爰依法聲明異議等語。
二、按法院受理有關交通事件，準用刑事訴訟法之規定；其處理
    辦法，由司法院會同行政院定之，道路交通管理處罰條例第
    89條定有明文；又聲明異議案件之處理，除準用刑事訴訟法
    有關規定外，依道路交通案件處理辦法之規定處理之、受處
    分人對於地方法院所為之裁定有不服者得為抗告、抗告程序
    除準用刑事訴訟法有關規定外，並準用前章之規定，道路交
    通案件處理辦法第4 條第1 項、第25條第1 項、第26條亦分
    別有所明定。上開條例給予當事人申辯及提出證據之機會，
    符合正當法律程序，與憲法第16條保障人民訴訟權之意旨並
    無抵觸，亦經司法院大法官著有解釋可參（司法院釋字第41
    8 號）。再按被告未經審判證明有罪確定前，推定為無罪。
    犯罪事實應依證據認定之，無證據不得認定犯罪事實。又不
    能證明被告犯罪或其行為不罰者，應諭知無罪之判決，刑事
    訴訟法第154 條、第301 條第1 項，分別定有明文。又按認
    定不利於被告之事實，須依積極證據，苟積極證據不足為不
    利於被告事實之認定時，即應為有利於被告之認定，更不必
    有何有利之證據；且事實之認定，應憑證據，如未能發現相
    當證據，或證據不足以證明，自不能以推測或擬制之方法，
    以為裁判基礎；而認定犯罪事實所憑證據，雖不以直接證據
    為限，間接證據亦包括在內；然而無論直接或間接證據，其
    為訴訟上之證明，須於通常一般之人均不致有所懷疑，而得
    確信其為真實之程度者，始得據為有罪之認定，若其關於被
    告是否犯罪之證明未能達此程度，而有合理性懷疑之存在，
    致使無從形成有罪之確信，根據「罪證有疑，利於被告」之
    證據法則，即不得遽為不利被告之認定，亦分別有最高法院
    30年上字第816 號、40年台上字第86號、76年台上字第4986
    號等判例可資參照。由上開規定可知，法院就違反道路交通
    管理處罰條例之案件，對於據以認定行為人違規之事實及證
    據，仍應依積極證據認定之，不得僅憑警察機關員警逕行開
    立之舉發違反道路交通管理事件通知單及主管機關違反道路
    交通管理事件裁決書，即推定受處分人有道路交通違規之事
    實。而警察機關員警就交通違規之舉發（填載舉發道路交通
    管理事件通知書），除在維護交通秩序公共利益外，尚涉及
    員警之個人績效，其與受舉發人係處於利害關係人對立之地
    位，交通違規舉發警員之舉發，既係以使受舉發人受交通違
    規裁罰為目的，且係利害關係人，是其所為之舉發是否與事
    實相符，仍應調查其他證據以資審認，如仍存有合理之懷疑
    ，無法達於確信受處分人有違反道路交通事管理處罰條例之
    事實時，應依刑事訴訟法上「罪疑唯輕」、「有疑唯利於被
    告」之原則，就有疑問之部分，應作對於受處分人有利之認
    定，合先敘明。
三、經查：
  (一)異議人所有車牌號碼XKF-422 號機車，於97年10月12日在台
    北市○○路、市○○道○ 段口，因停車方式不依規定，而經
    警舉發拖吊，並經原處分機關以違反道路交通管理處罰條例
    第56條第1 項第9 款之規定，裁處新台幣600 元罰鍰之事實
    ，有舉高雄市政府交通局違反道路交通管理事件裁決書、執
    行拖吊之現場照片等在卷可憑，固堪認定。
  (二)惟異議人係於同年月9 日晚上6 時許，將上開機車停放於前
    開處所，並搭乘客運回返回高雄市，復於同年月12日晚上22
    時許始回到台北之事實，除據異議人於聲明異議狀陳述甚明
    外，亦據其提出照片、97年10月9 日下午6 時40分台北至高
    雄之客運車票、97年10月12日下午8 時30分高雄至台北之高
    速鐵路車票各1 紙為證，足認其前開所述，尚屬有憑。又上
    開地點為台北火車站後站，鄰近台北火車站、台北捷運台北
    車站、高鐵台北站，有網路地圖在卷可查（本院卷第15頁）
    ，又該區段採機動巡邏為主，每日均會前往本件違規機車停
    放地點附近執行取締，業據本院以電話查詢台北市政府警察
    局交通警察大隊第二分隊，有本院公務電話紀錄在卷足憑（
    本院卷第18頁）。是異議人停放前開機車之地點，既係每日
    重點取締之地段，果異議人係於97年10月9 日，即將上開機
    車違規停放在前揭遭取締之地點，則其該機車豈有遲至同年
    月12日始遭警舉發違規並加以拖吊之理。再觀諸附於本院卷
    之執行拖吊現場照片，可知執行拖吊當時異議人機車停放地
    點附近，且在合格停車格前方，緊臨牆壁，可供機車合乎規
    定停放之空間，均已停滿機車，且當時既適逢國慶日連續假
    期，則是否係他人為求停放機車，而將異議人前開合乎規定
    停妥之機車隨意移置後，再行停放機車，則非無可能。故本
    件依卷存證據資料，尚難認異議人確有裁決書上所載違規事
    實存在。從而，原處分機關不查，逕對異議人為前開裁罰，
    難認適法，異議人
    本件之異議，為有理由，自應由本院將原處分機關之處分撤
    銷，另諭知異議人不罰，以資適法。
四、據上論斷，應依道路交通案件處理法第20條，裁定如主文。
中    華    民    國    97    年    12    月    22    日
                  交通法庭  法  官  施介元
以上正本證明與原本無異。
如不服本裁定，應於收受送達後5 日內向本院提出抗告狀。
中    華    民    國    97    年    12    月    22    日
                            書記官  葉玉芬


司法院資訊處製作；財團法人民間司法改革基金會備份。
